# 收益权转让

提问人：李李 Q 时间：2021-04-21 08:05:08
请教陈老师及各位同行：
A公司对B公司进行定向增发，由于B公司缺少资金，于是跟C公司签了一个收益权转让协议，C公司提供部分资金给B公司，然后B公司用自由资金及C公司提供的资金投向A，收益权转让协议中约定收益权全部转让（包括收益权，分红权）等，但是表决权等其他权益留给B,请教下陈老师如何进行会计处理？
个人理解如下：
单体会计报表：
1 、根据利润表的风险报酬观：
由于B公司的投资及收益权转让负债，风险及报酬完全相反，B公司不承担任何风险，所以投资的时候不做会计处理，待股票出售后，取得银行存款的时候确认一笔负债。
2 、资产负债表观：
由于股票登记在B公司下，B公司拥有实质的表决权，所以B公司应确认长期股权投资，并确认一项衍生金融负债，其中为了消除会计错配，可以将其指定为fvtpl。
合并财务报表：
1 、由于风险报酬全部由C公司承担，将收益权转移部分作为少数股东权益核算，由于是股东之间的交易，作为权益性交易核算，直接将收益权金融负债从权益中分类出来，冲减资本公积资本溢价，不涉及损益的影响。
2 、由于风险报酬全部由C公司承担，将收益权转移部分作为少数股东权益核算，直接将衍生金融负债从权益中分类出来，考虑到收益权属于衍生金融负债，收益权负债的公允价值变动计入利润表。
3 、将收益权转让部分作为归母权益核算，衍生金融负债的公允价值变动计入利润表。
上述分析还请陈老师指点，请问哪种更合理，或者是否有其他的会计处理方式

回答人：chenyiwei
这种情况下，C公司是否为这部分A公司股权相关的收益和风险的实际承担和享有者，B只是代持股份？虽然形式上享有表决权，但或者表决权在行使时需听从C的意见，或者表决权对B的利益无影响？
如果实质是代持，则这部分代持股份对应的权益，B无需在报表中体现（或者分别确认一项以公允价值计量且其变动计入损益的金融资产和金融负债，两者的变动是同步的）。
如果B可以控制A，A纳入B的合并报表范围，归属于C的权益确认为少数股东权益。
如果B有权向C支付一定款项以重新取得这部分少数股权的，则一方面在确定表决权比例时，应将其作为潜在表决权纳入考虑；另一方面要考虑该项回购权是否可能导致C实际并不享有少数股东权益，而是应确认一项对C的负债。